【裁判字號】    97,消債更,1064
【裁判日期】    971230
【裁判案由】    更生事件
【裁判全文】
臺灣臺南地方法院民事裁定          97年度消債更字第1064號
債  務  人  甲○○
                      11
代  理  人  郁旭華律師
上列當事人聲請消費者債務清理事件，本院裁定如下：
    主  文
債務人甲○○自民國九十七年十二月三十日十七時起開始更生程
序。
    理  由
一、按債務人不能清償債務或有不能清償之虞，且無擔保或無優
    先權之債務總額未逾新臺幣（下同）1200萬元者，於法院裁
    定開始清算程序或宣告破產前，得向法院聲請更生。法院開
    始更生程序之裁定，應載明其年、月、日、時，並即時發生
    效力，消費者債務清理條例第3條、第42條第1項、第45條第
    1項定有明文。
二、本件債務人主張：債務人現每月收入約24,205元，負債總額
    為1,572,821 元，均為無擔保或無優先權之債務。債務人名
    下財產僅汽車一輛，負債顯然超過資產甚多，已達不能清償
    債務或有不能清償之虞之程度。債務人雖曾依照中華民國銀
    行公會會員辦理消費金融案件無擔保債務協商機制與各債權
    銀行成立協商，約定自95年5 月起，分120 期，按月於每月
    10 日 支付15,625元，至全部清償為止。債務人自營家庭美
    髮兼照顧幼子，每月客源不固定，生意清淡時甚至收入低於
    協商金額。債務人配偶因96年11月起工作不穩定，家庭經濟
    全由債務人一肩扛起，直至96年10月繳完協商款後已無力再
    繳交。債務人雖從事營業，然每月平均營業額未超過20萬元
    ，復未經法院裁定開始清算程序或宣告破產，爰向本院聲請
    更生等語。
三、債務人主張現每月收入約24,205元，負債總額為1,572,821
    元，均為無擔保或無優先權之債務。債務人名下財產僅有汽
    車一輛。債務人曾於消費者債務清理條例施行前，與各債權
    銀行就無擔保債務成立協商，約定每月償還15,625元，共分
    120 期。債務人債務人雖從事營業，然每月平均營業額未超
    過20萬元，業據提出債權人清冊、債務人之財產及收入狀況
    說明書、戶籍謄本、財政部台灣國稅局95年、96年度綜合所
    得稅各類所得資料清單、財政部台灣省國稅財產歸屬資料清
    單、財團法人金融聯合徵信中心當事人查詢個人資料（信用
    報告）、協議書、無擔保債務還款計畫書、營業收支表，堪
    認債務人確已達不能清償債務或有不能清償之虞之程度。
四、按債務人對於金融機構因消費借貸、自用住宅借款、信用卡
    或現金卡契約而負債務，在聲請更生或清算前，應提出債權
    人清冊，以書面向最大債權金融機構請求協商債務清償方案
    ，並表明共同協商之意旨。債務人與金融機構協商成立者，
    不得聲請更生或清算。但因不可歸責於己之事由，致履行顯
    有重大困難者，不在此限，消費者債務清理條例第151條第1
    、5 項定有明文。債務人雖曾於消費者債務清理條例施行前
    ，與各債權銀行就無擔保債務成立協商，約定每月償還15,6
    25元，共分120 期，然債務人每月收入約24,205元，而台灣
    省97年每月每人最低生活費係9,829 元，有內政部歷年最低
    生活費一覽表1 份在卷可稽，債務人每月所領之薪資扣除其
    最低生活費9,829 元、扶養費用3,250 元、店租5,000 元後
    後剩餘6,126 元，已不足支付其之前與各債權銀行就無擔保
    債務成立協商所約定每月應償還之15,625元。債務人主張其
    係因不可歸責於己之事由，致履行上開協議顯有重大困難，
    堪予採信。
五、綜上所述，債務人雖從事營業，然每月平均營業額未超過20
    萬元，其已達不能清償債務或有不能清償之虞之程度，其中
    無擔保或無優先權之債務，在1200萬元以下，之前雖與各債
    權銀行達成協議，但因不可歸責於己之事由，致履行上開協
    議顯有重大困難，且未經法院裁定開始清算程序或宣告破產
    ，又查無消費者債務清理條例第6 條第3 項、第8 條或第46
    條各款所定駁回更生聲請之事由存在，則債務人聲請更生，
    應屬有據，爰裁定如主文。
中    華    民    國    97    年    12    月    30    日
              民事第三庭    法      官  黃莉莉
上為正本係照原本作成。
本件不得抗告。
本裁定已於97年12月30日17時公告。
中    華    民    國    97    年    12    月    30    日
                            書  記  官  陳著振


司法院資訊處製作；財團法人民間司法改革基金會備份。
